【裁判字號】    99,訴,1176
【裁判日期】    990730
【裁判案由】    侵權行為損害賠償
【裁判全文】
臺灣板橋地方法院民事判決              99年度訴字第1176號
原      告  乙○○
被      告  甲○○
上列當事人間因過失傷害案件（本院98年度交簡字第6301號），
原告提起附帶民事訴訟請求侵權行為損害賠償事件（本院98年度
交簡附民字第278號），經本院刑事庭裁定移送前來，本院於民
國99年7月26日言詞辯論終結，判決如下：
    主  文
被告應給付原告新臺幣貳拾柒萬柒仟陸佰壹拾肆元，及自民國九
十八年十二月八日起至清償日止，按年息百分之五計算之利息。
原告其餘之訴駁回。
訴訟費用由被告負擔十分之四，餘由原告負擔。
本判決第一項得假執行。
    事實及理由
壹、程序方面：
    被告經合法通知，未於言詞辯論期日到場，核無民事訴訟法
    第386 條所列各款情形，爰依原告之聲請，由其一造辯論而
    為判決。
貳、實體方面：
  一、原告起訴主張：被告於民國98年1月17日上午5時45分許，
      騎乘車牌號碼BA V-912號重型機車，沿臺北縣板橋市○○
      街往篤行路方向行駛，行經同縣市○○路○段與沙崙街口
      ，明知行駛時，應注意車前狀況，並隨時採取必要之安全
      措施，且依當時情況，並無不能注意之情事，竟疏未注意
      車前狀況，適原告騎乘車牌號碼CKP-133號重型機車況大
      觀路往浮洲橋方向行駛，兩車因而發生擦撞，致原告因而
      受有左下肢下側（近踝關節）粉碎性骨折（脛骨關節內及
      腓骨下側）之傷害。本件被告就上述過失傷害犯行，業已
      於刑事偵查時坦承不諱，且經台灣板橋地方法院檢察署檢
      察官以98年度調偵字第1799號聲請簡易判決處刑，復經鈞
      院於98年12月7日以98年度交簡字第6301號刑事判決過失
      傷害罪，處拘役40日，如易科罰金，以新臺幣（下同）10
      00元折算1日確定在案，被告就本件車禍事故應有過失甚
      明，其過失行為與原告之傷害間，有相當因果關係，被告
      應負侵權行為損害賠償責任。原告因傷至醫院治療，無法
      工作，原告原任職油漆工，每日工資2000元，受傷期間無
      法工作，計損失工資收入60萬元，理應由被告負賠償之責
      。另被告應賠償原告慰撫金12萬元，故原告依侵權行為損
      害賠償請求權之法律關係請求被告給付。並聲明：被告應
      給付原告72萬元，及自起訴狀繕本送達翌日起至清償日止
      ，按週年利率5%計算之利息。
  二、被告未於言詞辯論期日到場，亦未提出書狀作何聲明或陳
      述。
  三、本院得心證之理由：
    (一)原告主張被告於98年1月17日上午5時45分許，騎乘車牌號
      碼BA V-912號重型機車，沿臺北縣板橋市○○街往篤行路
      方向行駛，行經同縣市○○路○段與沙崙街口，明知行駛
      時，應注意車前狀況，並隨時採取必要之安全措施，且依
      當時情況，並無不能注意之情事，竟疏未注意車前狀況，
      適原告騎乘車牌號碼CKP-133號重型機車況大觀路往浮洲
      橋方向行駛，兩車因而發生擦撞，致原告因而受有左下肢
      下側（近踝關節）粉碎性骨折（脛骨關節內及腓骨下側）
      等傷害之事實，被告經本院合法通知未於言詞辯論期日到
      場，亦未提出準備書狀爭執，依民事訴訟法第280條第3項
      準用同條第1項規定，即視同自認，並核與附於台灣板橋
      地方法院檢察署98年度偵字第19836號偵查卷內台北縣政
      府警察局板橋分局函送道路交通事故調查卷宗所附道路交
      通事故調查報告表(一)、(二)、兩造警訊筆錄、現場圖等件可
      稽，且有原告提出仁愛醫院診斷證明書1件為證，被告亦
      因本件車禍事故涉犯過失傷害罪，經台灣板橋地方法院檢
      察署檢察官以98年度調偵字第1799號聲請簡易判決處刑，
      復經本院於98年12月7日以98年度交簡字第6301號刑事判
      決過失傷害罪，處拘役40日，如易科罰金，以1000元折算
      1日確定在案，自堪信原告之主張為真實。故被告對於本
      件車禍事故之發生確有過失，而被告之不法侵權行為與原
      告所受傷害間有相當之因果關係存在，確屬明確。
    (二)按損害之發生或擴大，被害人與有過失者，法院得減輕賠
      償金額或免除之，民法第217條第1項定有明文。此項規定
      之目的，在謀求加害人與被害人間之公平，故在裁判上法
      院得以職權減輕或免除之。（最高法院85年台上字第1756
      號判例意旨參照）本件原告騎乘機車係無照駕駛，業據原
      告於本院99年7月26日言詞辯論時自承在卷，亦有過失甚
      明，本院審酌上開肇事經過，依職權認定被告之過失比例
      為80%，原告之過失比例20%。
    (三)按故意或過失，不法侵害他人權利者，負損害賠償責任。
      不法侵害他人身體或健康者，對被害人因此減少或喪失之
      勞動能力或增加生活上之需要時，應負損害賠償責任。不
      法侵害他人身體、健康、名譽、自由、信用、隱私、貞操
      ，或不法侵害其他人格法益而情節重大者，被害人雖非財
      產上之損害，亦得請求賠償相當之金額。民法第184條第1
      項前段、第193條第1項、第195條第1項前段分別定有明文
      。原告主張被告因過失不法侵害其身體，依上開規定，請
      求被告負損害賠償責任，洵為正當。
    (四)茲就原告得請求之項目及金額分述如下：
    1.受傷期間工作薪資損失部分：
      原告請求喪失薪資所得損失600000元部分，並主張原任職
      油漆工，每日工資2000元，其因上開傷勢，受傷期間無法
      工作，計損失工資收入60萬元，雖據其提出仁愛醫院診斷
      證明書及在職證明書為證。惟查本院向原告就醫之仁愛醫
      院函詢其傷勢及癒後情形結果：「98年1月17日左下肢丘
      踝關節處，脛、腓骨粉碎性骨折，入院手術復位腓骨鋼板
      固定，脛骨用骨外固定架，98年1月30日出院。98年4月7
      日入院將脛骨外固定架換成長腿石膏外固定，98年4月10
      日出院，兩次入院皆為外科治療脛骨骨折之一部分，依情
      況都無法自由行動。至98年5月18日病患再求拆除石膏但
      依然建議用兩側拐杖，左下肢不著地不承力。至98年11
      月5日病患臨床上可著地步行但骨癒合仍只有80%，且踝關
      節有外傷性關節炎現象，不建議運動及全部承力。於門診
      追至99年5月14日，骨雖癒合但骨折時傷及踝關節有外
      傷性關節炎的後續發生。」等語，顯見原告自本件交通事
      故發生後，因手術住院及骨折癒合程度，互核原告原本從
      事油漆工作內容性質，依原告醫診病情，及原告於本院99
      年7月26日言詞辯論時所陳迄今仍無法工作，本院認原告
      請求1年6個月喪失勞動能力之工作損失部分，應屬合理。
      本院認原告雖提出黃錫坤出具之在職證明書為證，惟依該
      資料仍無法證明原告於事故發生前每月工資數額、工作日
      數等明細，且原告於本院言詞辯論時自承伊係按每月工作
      日數領薪，有工作才有薪資等情（本院99年7月26日言詞
      辯論筆錄參照），故本院以行政院勞工委員會於96年6月
      22日以勞動2字第0960130576號令修正自96年7月1日起基
      本工資數額每月17280元之標準計算，原告得請求喪失勞
      動能力一年期間之工作損失共計311040元（17280×18＝
      311040）為有理由，逾此部分之請求，非屬有據。
    2.原告請求非財產上損害賠償部分：
      本件原告因被告之過失不法侵害行為，致身體受有左下肢
      下側（近踝關節）粉碎性骨折（脛骨關節內及腓骨下側）
      等傷害，治療期間須忍受住院及手術治療身體上之痛苦，
      日常生活需人協助，其精神上自受有相當之痛苦，原告依
      民法第195條規定，請求非財產上損害賠償，自屬有據。
      本院審酌原告從事油漆工，已婚育有二名子女，國小畢業
      等情，及卷附兩造財產資料明細等一切情狀，認原告請求
      非財產上之損害賠償12萬元，尚嫌過高，應以8萬元為允
      適。
    3.基上：原告得請求之金額合計為391040元（311040＋8000
      0＝391040）。
    (五)按損害之發生或擴大，被害人與有過失者，法院得減輕賠
      償金額，或免除之。民法第217 條第1 項定有明文。本件
      原告對於損害之發生亦需負20%之過失責任，已如前述，
      則經過失相抵後，故原告得請求之損害賠償額為312832元
      （391040×0.8＝312832，元以下四捨五入），逾此部分
      之請求，非有理由。
    (六)末按保險人依強制汽車責任保險法規定給付之保險金，視
      為加害人或被保險人損害賠償金額之一部分，加害人或被
      保險人受賠償請求時，得扣除之，強制汽車責任保險法第
      30條定有明文。查原告於本件發生損害後，業已向投保強
      制汽車責任險之保險人第一產物保險股份有限公司，申請
      強制汽車責任險理賠35218元，業據原告提出存摺匯款證
      明，依上開說明，原告就前開已受領強制汽車責任險之金
      額，自應由上開金額中扣除。是原告得請求被告連帶賠償
      之金額，應為277614元（000000-00000 =277614）。
    (七)綜上所述，原告基於侵權行為法律關係，請求被告給付27
      7614元，及均自起訴狀繕本送達翌日即98年12月8日起至
      清償日止，按年息5%計算之法定遲延利息部份，為有理由
      ，應予准許，逾此範圍之請求，非有理由，應予駁回。
  四、原告陳明願供擔保，聲請宣告假執行。就原告勝訴部分，
      因所命金額未逾50萬元，爰依民事訴訟法第389 條第1項
      第5 款規定，依職權宣告假執行，而毋庸命原告供擔保。
      。就原告敗訴部分，假執行之聲請因訴之駁回而失所附麗
      ，爰併予駁回。
  五、本件事證已臻明確，兩造所為之其他主張、陳述並所提之
      證據，經審酌後，認均與本件之結論無礙，不再一一論述
      ，併予敘明。
  六、訴訟費用負擔之依據：民事訴訟法第79條（惟依刑事訴訟
      法第504 條第2 項規定，經刑事庭移送前來部分免納裁判
      費，故兩造均無庸負擔附帶民事訴訟移送裁定移送部分之
      裁判費）。
中    華    民    國    99    年    7    月    30    日
                  民事第三庭    法  官  張紫能
以上正本係照原本作成
如對本判決上訴，須於判決送達後20日內向本院提出上訴狀
中    華    民    國    99    年    7    月    30    日
                                書記官  蔡佳容

司法院資訊處製作；財團法人民間司法改革基金會備份。
